臺灣高等法院高雄分院刑事判決　　　　　九十一年度上易字第一六四號
　　上訴人
　　即被告　戊○○
右上訴人因詐欺案件，不服臺灣屏東地方法院九十年度易緝字第六四號中華民國九十
一年五月三十日第一審判決（起訴案號：臺灣屏東地方法院檢察署八十五年度偵字第
一六七號、八十六年度偵緝字第一一五號、併辦案號：同署八十七年度偵字第一二三
七號、九十年度偵緝字一四二二號），提起上訴，本院判決如左：
      主      文
原判決關於戊○○部分撤銷。
戊○○連續意圖為自己不法之所有，以詐術使人將本人之物交付，處有期徒刑年陸
月。
      事      實
一、戊○○意圖為自己不法之所有，基於概括之犯意，自八十四年十一月一日起，至
    八十五年七月四日止，連續於左列之時地詐取他人財物：
（一）民國八十四年十一月一日，戊○○在屏東縣新園鄉○○路六二號林許越（己○○○之表姐）家中，向己○○○詐稱：伊住處港墘村港墘路五十之五號之隔壁
      即同路五十之四號有房屋一幢待售，連同座落土地欲出賣與己○○○，總價新
      台幣（下同）三百四十五萬元云云，致使己○○○陷於錯誤，即同意購買，並
      於八十四年十一月二日攜帶現金七十萬元至港墘村戊○○住處交了戊○○充當
      訂金，戊○○並簽立收據一紙交予己○○○，嗣後戊○○復以需繳交稅金以便
      辦理過戶等理由，先後數次催促己○○○交付現金，己○○○乃另再先後交付
      款項予戊○○，總計交付一百九十七萬八千二百元予戊○○，此後己○○○屢
      次催促戊○○將房地辦理過戶，均未獲置理，始知受騙。
（二）八十五年二月底左右，戊○○因丙○○之子李文乾與李文乾之妻欲辦理離婚手
      續，即在屏東縣新園鄉○○村○○路八二號丙○○之住處，向丙○○詐稱：伊
      係開設代書事務所的，只要付款予伊，即可將其子之離婚手續辦妥云云，致丙○○陷於錯誤，而先後於上址交付三萬元、三萬五千元予戊○○。
（三）八十五年三月初，戊○○得知丁○○持分所有之屏東縣新園鄉○○段九八號土
      地擬向法院聲請裁判分割，即至屏東縣新園鄉○○村○○○路，向丁○○詐稱
      ：伊是強制分割權威，交予伊辦理保證沒有問題，只要二、三個星期即可辦妥
      ，惟須向法院繳交二十三萬之保證金及三萬元之代書費用云云，致使丁○○陷
      於錯誤，於八十五年三月五日交付二十七萬元予戊○○。嗣戊○○另得知丁○○另因車禍有賠償事宜，又承前之概括犯意，於八十五年六月十九日於上址向
      丁○○詐稱：伊可代之出面解決，已與對方協調好了，須五萬八千元來處理，
      致丁○○陷於錯誤，加計予戊○○五千元之費用，交付戊○○六萬三千元。先
      後共計向丁○○詐得款項為卅三萬三千元。
（四）八十五年三月間，戊○○在屏東縣新園鄉○○村○○路八三號李耀魁之住處，
      得知李耀魁有應繳之土地遺產稅，惟李耀魁不知詳細之金額，即向李耀魁稱可
      代為向稅捐機關查明及代繳遺產稅。詎戊○○代為繳交稅款一萬七千八百九二
      十元後，竟持自行填載之繳納憑證一紙，於八十五年三月十八日，於上址向李
      耀魁詐稱所須繳納之稅款計十七萬八千六百二十元，致李耀魁陷於錯誤，而交
      付戊○○十七萬八千六百二十元，計詐得十六萬零二卅八元。嗣經李耀魁託人
      向屏東縣稅捐處東港分行查證，始悉被騙。
（五）八十五年四月間，戊○○得知乙○○之子李文斌欲自台北市銀行信義分行調回
      高雄，即至屏東縣潮州鎮○○路一五巷廿四號向李文斌詐稱：伊認識很多銀行
      界的經理及有力人士，與中興銀行董事長王玉雲之子係親戚，可將李文斌調回
      高雄之合作金庫，惟須二十五萬費用，致李文斌陷於錯誤，委由乙○○於八十
      五年六月四日十四時在屏東縣萬巒萬巒郵局前交付戊○○二十五萬元。戊○○
      又承前之概括犯意，於八十五年七月四日，於上址向李文斌詐稱伊認識高雄台
      灣企銀經理，尚須款三十萬供其活動，致李文斌陷於錯誤，於台北市交付予戊○○三十萬元。
二、案經台灣屏東地方法院檢察署檢察官偵查起訴及台灣高雄地方法院檢察署檢察官
    移送併辦。
      理      由
一、訊據被告戊○○固不諱言向事實欄之被害人收取上揭款項，惟辯稱：事實欄一（
    一）部分，一部分的錢是我幫他另外處理五筆土地的費用，其他才是向伊買房地
    的錢，本來要賣給己○○○的房子是吳偉鵬的，嗣因價錢壓不下來，伊向己○○○說改以出售伊所住的港墘村港墘路五十之五號住處，嗣因將款項供做支付醫療
    費用及其它欠款而無力歸還；事實欄一（二）部分，伊已帶丙○○至黃香律師事
    務所辦妥其子之離婚手續；事實欄一（三）部分伊因肝腫瘤，拿去住院用在醫療
    費用了；事實欄一（四）部分因李耀魁要收據，所以我就拿繳款書蓋我自己的章
    給他；就事實欄一（五）部分，是林先賞說有能力可幫忙調動，伊只是居間介紹
    云云。
二、經查
（一）就事實欄一（一）部分，業據被害人己○○○迭於偵審中指述歷歷，參以被告
      戊○○於偵查中初稱：「因後來我住院，但我現已在辦過戶中，且我有跟他和
      解，有和解書，她說她不要出庭」（八十五年十一月二十七日偵訊筆錄），嗣
      於原審改稱：「是我住的房子邊間要賣他，但是邊間那房子太貴了，所以我就
      要把我的房子賣給他，現在房子還在，但是已被法院拍賣了」（原審九十一年
      一月八日筆錄），次於原審再改稱：「是己○○○他不要那個房子，他說貸款
      太重了，現在那房子也被查封，但是後來我跟他聯絡他說他還要付貸款太重不
      想過戶了，所以他也不讓我過戶，所以才沒有辦過戶。那棟房子現在被新光人
      壽拍賣中，是否有賣掉我不知道」，同日又稱：「因為他已經答應要買了，他
      本來是要買我房子旁邊那間，那間不是我的，後來他嫌太小，改說要買我自己
      所有換住的那間，然後我就開始辦理過戶，辦理過戶中他又突然說不要了」「
      我那時候肝腫瘤住院，那些錢我拿去看醫生了，我在高雄醫學院住院住了三年
      多，這些錢還不夠給我住院」（問：當初要買的房子本來在何處？）答：那間
      房子就在我家大門出去右邊緊鄰那一間」「（問：該間房屋何人的）陳答：我
      知道人但是不知道名字」（原審九十一年二月二十一日筆錄），嗣再改稱：「
      本來要賣他的房子，因價錢壓不下來，而告訴他我這間房子賣你好了，己○○○叫我找林許越的先生林建章講，因為她金錢買房子是都委任他大姐及其夫處
      理」（原審九十一年四月三十日筆錄），經核被告戊○○所供前後不一致，所
      辯已難採信，再證人林許越於原審證稱：「己○○○是要買被告住處旁邊那一
      間」等語，足見被告所稱己○○○改說要買我自己所有換住的那間等語不足採
      信，又被告戊○○之妻即證人楊文翠所有之新園鄉○○村○○路五十之五號建
      物及所座落之新園鄉○○段一二八之九地號土地之所有權，早於八十四年四月
      二十四日即買賣移轉予楊朱菊英，此有該土地及建築物登記謄本可稽，則於八
      十四年十一月後，被告戊○○自無將該房地售予己○○○之可能，此外，並有
      收據及己○○○所記載之交付被告戊○○款項紀錄各一紙在卷可稽，被告戊○○所辯顯不可採，此部分犯行堪以認定。
（二）就事實欄一（二）部分，業據被害人丙○○指訴歷歷，而被告亦不諱言伊不會
      辦離婚事宜，所收取之六萬五千元都拿去做交通及吃飯等花費，實際上並沒有
      花那麼多錢，其他的丙○○沒要就沒還了等語，惟不論係兩願離婚或裁判離婚
      ，何須支付上揭花費，被告以上揭情事佯向被害人丙○○收取如事實欄所示之
      費用，足徵被告客觀上有施詐之行為，主觀上有詐欺不法之意圖。至被告戊○○於八十五年十月十八日於警局偵訊後，雖委請他人辦妥丙○○之子之離婚事
      宜，惟此僅足為其犯罪後態度之考量，其詐欺犯行，堪以認定。
（三）就事實欄一（三）部分，業據被害人丁○○指訴歷歷，而裁判分割共有物，亦
      無須向法院繳交二十三萬之保證金及三萬元代書費用之情，且事實上亦無可能
      於二、三星期內辦妥，再丁○○之車禍賠償事宜，實亦未與對方協調好了，亦
      據被告戊○○供明，其以上揭情事佯向被害人丁○○收取如事實欄所示之費用
      ，足徵其客觀上有施詐之行為，主觀上有詐欺不法之意圖。
（四）就事實欄一（四）部分，業據被害人李耀魁指述歷歷，並有被告戊○○自行填
      載之繳納十七萬八千六百廿元憑證影本及被告至屏東縣稅捐處東港分處代繳遺
      產稅一萬七千八百九十二元之繳款書影本各一紙在卷可稽，被告此部分犯行，
      亦堪認定。
（五）就事實欄一（五）部分，業據被害人乙○○、李文斌指證甚詳，且乙○○、李
      文斌均指證稱未曾聽被告戊○○提過「林先賞」之人，又李文斌復證述：被告
      戊○○係先向其佯稱可透過中興銀行董事長王玉雲之子，次再佯稱認識高雄台
      灣企銀經理等情，被告亦不否認有向李文斌收取五十五萬元之情事，則被告空
      言僅係居間介紹等語，自不足採，被告此部分犯行堪以認定。
（六）綜上所述，被告所辯各情均不足採，事證明確，犯行均堪認定。
三、核被告所為，係犯刑法第三百三十九條第一項之詐欺取財罪。被告先後多次詐欺
    取財犯行，時間緊接，犯罪構成要件相同，顯係基於概括犯意，反覆為之，應依
    連續犯之規定論以一罪，並加重其刑。甲訴人雖僅就被告事實欄一（一）犯行提
    起甲訴，惟移送併辦部分即被告所犯事實欄一（二）（三）（四）（五）部分與
    起訴事實，具有連續犯關係，係裁判上一罪，為起訴效力所及，本院自得一併審
    理，併此敘明。
四、原審予以被告論科，固非無見，惟查（一）被告於八十五年三月五日向被害人丁○○詐取辦理土地分割之保證金二十三萬元，代書費四萬元，合計二十七萬元等
    情，已據被害人丁○○指證在卷，且為被告所是認，而原判決認被告向被害人丁○○詐取保證金二十三萬元，代書費三萬元，合計二十六萬元，自未有合。（二
    ）被告於八十五年三月十八日向被害人李耀魁詐取代為繳納遺產稅之金額為十七
    萬八千六百二十元，除代為繳納之金額為一萬七千八百九十元應予扣除，實際詐
    得之金額應為十六萬零三百二十八元，而原判決認被告向被害人李耀魁詐取之金
    額為十七萬八千六百二十元，亦有未合。（三）被告於事實欄一（二）至（五）
    向被害人丙○○、丁○○、李耀魁、乙○○、李文斌等人施詐之犯罪地點，均漏
    未記載，亦有認定事實不明確之違失。被告上訴意旨，仍執前詞，否認犯罪，固
    無足取，然原審此部分判決既有上述可議，自應由本院將原審此部分判決撤銷改
    判。審酌被告犯後否認犯行，所詐得之金額達三百零八萬六千五百二十八元，迄
    今仍未與被害人等達成民事和解，態度非佳等一切情狀，量處如主文第二項所示
    之刑，以資儆懲。
據上論斷，應依刑事訴訟法第三百六十九條第一項前段、第三百六十四條、第二百九
十九條第一項前段、刑法第五十六條、第三百三十九條第一項、罰金罰鍰提高標準條
例第一條前段，判決如主文。
本案經檢察官彭南雄到庭執行職務。
中    華    民    國        九十一      年      十      月    三十一    日
                              臺灣高等法院高雄分院刑事第三庭
                                  審判長法官  周賢銳
                                        法官  陳中和
                                        法官  謝宏宗
右正本證明與原本無異。
不得上訴。
                                      書記官  王秀娟
中    華    民    國        九十一      年     十一     月      四      日
附錄：本判決論罪科刑法條：
刑法第三百三十九條第一項
意圖為自己或第三人不法之所有，以詐術使人將本人或第三人之物交付者，處五年以
下有期徒刑、拘役或科或併科一千元以下罰金。
                                                                      Ｈ
